【裁判字號】    92,訴,1227
【裁判日期】    920729
【裁判案由】    準強盜
【裁判全文】
臺灣臺中地方法院刑事判決                        九十二年度訴字第一二二七號
    公  訴  人  臺灣臺中地方法院檢察署檢察官
    被      告  戊○○
    指定辯護人  本院公設辯護人  辛○○
右列被告因準強盜案件，經檢察官提起公訴（九十二年度偵字第四三四七、四九四五
、五０七七、五二八四、五九九七、八四九五號），本院判決如左：
    主  文
戊○○竊盜，因脫免逮捕，而當場施以強暴，未遂，累犯，處有期徒刑壹年肆月；又
連續竊盜，累犯，處有期徒刑拾月，扣案用以行竊車牌號碼ＫＺＣ七二二號機車之鑰
匙貳支均沒收。應執行有期徒刑貳年，扣案用以行竊車牌號碼ＫＺＣ七二二號機車之
鑰匙貳支均沒收。
    事  實
一、戊○○前於民國（下同）八十六年間因違反麻醉藥品管理條例案件，經本院判處
    有期徒刑三月確定，甫於八十七年三月十七日執行完畢，復於九十二年間因竊盜
    案件，經本院於九十二年一月二日判處罰金三千元確定，又另涉詐欺案件，現仍
    於本院審理中，猶不知悔改，基意圖為自己不法之所有，於九十二年二月十九日
    凌晨五時五十分許，在臺中市○○街一一四之一號福德宮內，著手竊取壬○○所
    管領之香爐一個（價值新臺幣四千七百元），並將該爐內之香灰倒出後，欲取走
    香爐離去，惟當場為壬○○發現而喝止，戊○○竟為脫免逮捕，以拳頭毆打壬○○之頭部，當場對壬○○施以強暴，戊○○所持香爐掉在地上而未能得手，壬○○亦因遭毆打跌倒，受有左面頰挫傷瘀腫及左手肘擦傷二Ｘ三公分之傷害（傷害
    部分未據告訴），戊○○隨即逃逸。嗣經壬○○報警後，與趕至現場處理之員警
    共同以巡邏車追捕，於九十二年二月十九日上午六時三十分許，在臺中市○○路
    與忠孝路路口當場查獲戊○○。
二、戊○○於九十二年二月十九日因上開案件，經檢察官諭令責付後，復基於意圖為
    自己不法所有之概括犯意，騎腳踏車找尋行竊目標，而：（一）先於九十二年二
    月二十八日中午十二時許，見臺中市○○○路五○六號五金工廠大門敞開，遂入
    內徒手竊取乙○○所有之差速器二個（價值新臺幣六百元），得手後騎腳踏車離
    開，將上開差速器先放置於臺中市○○○路與樂業路口之公園涼亭內；（二）再
    於同日中午十二時三十分許，至臺中市○○路十七巷二一號益翔工業社，見該工
    業社之大門敞開，遂徒手竊取丙○○所有置於屋內牆角之鋁模二個（價值新臺幣
    二百六十元），得手後亦騎腳踏車離開，將鋁模藏放於臺中市○○○路與樂業路
    口之公園涼亭內。嗣於同日十三時許，戊○○再進入前開益翔工業社內欲行竊而
    尚未著手時，為該社之員工江平清、江佳益發現追捕並報警處理，而為警於東光
    園路與樂業路口查獲戊○○，並扣得其所竊得之差速器二個及鋁模二個（業已發
    還被害人）。
三、戊○○於九十二年二月二十八日因上開案件，經檢察官諭知飭回後，復承前揭意
    圖為自己不法所有之概括犯意：
（一）於九十二年三月一日之上午十時三十分前某時，在臺中市○○路○段二五巷十
      六號前，以鑰匙一支，竊取己○○所管領之車號ＶＯＱ─五三○號機車一部（
      價值新臺幣二萬元），得手後留供己代步用。嗣於九十二年三月二日二十一時
      五十分許，在臺中縣大里市○○路與德芳路路口，戊○○因騎該機車闖紅燈而
      為警攔檢查獲，並當場扣得前揭機車一輛及其用以行竊所用之鑰匙一支。
（二）戊○○於同年三月三日因上開竊盜案件經檢察官諭知飭回後，再於九十二年三
      月三日二十一時至翌日上午七時間之某時點，在臺中縣大里市○○路一二六號
      前，以鑰匙一支，竊取丁○○所有之車牌號碼ＳＷＨ─二九五號機車一部（價
      值約新臺幣五千元），得手後供己代步用。嗣於九十二年三月五日十三時四十
      分許，在臺中市○○街七十九號前，戊○○因騎該機車為警攔檢查獲，並扣得
      鑰匙一支及前揭機車一部。
（三）戊○○於同年三月五日因上開竊盜案件，經檢察官諭知交保無著，改為限制住
      居後，又於九十二年三月十一日清晨，在臺中縣太平市○○路三七九之一號一
      樓前，以鑰匙一支，竊取甲○○所有之車牌號碼ＵＣＷ─五六八號輕型機車一
      部，得手後供己代步用。嗣於九十二年三月十三日中午十二時三十分許，在臺
      中縣太平市○○路○段與合利街口，戊○○騎該機車為警攔檢查獲，當場扣得
      鑰匙一支及前揭機車一部。
（四）戊○○於同年三月十三日因前開竊盜案件，經檢察官諭知飭回後，又於九十二
      年四月十八日上午十時許，在臺中市○○路育英國中大門前，以自備鑰匙二支
      ，竊取楊世弘所管領之車牌號碼ＫＺＣ─七二二號重型機車一部（置物箱內尚
      有楊世弘所有之新臺幣二千元），得手後供己代步用。嗣於九十二年四月二十
      日十五時三十分許，在臺中市○○路三七○巷口，戊○○騎該機車為警攔檢查
      獲，並當場扣得其所有供行竊之鑰匙二支及前揭機車一部。
四、案經臺中市警察局第三分局、臺中縣警察局霧峰分局報請臺灣臺中地方法院檢察
    署檢察官偵查起訴。
    理  由
一、訊據被告戊○○矢口否認有何犯行，辯稱：伊未曾竊取香火爐、差速器、鋁模及
    前揭四部機車，亦未動手毆打廟公壬○○云云。惟查：
（一）被告右揭竊取香爐尚未完全置於實力支配之下，即為壬○○發覺，被告為脫免
      逮捕，當場對壬○○施強暴之犯行，業據證人即被害人壬○○於警訊證述：我
      住隔壁，發現戊○○拿了福德宮香爐，並將香爐內香灰敲打，欲離開時，經我
      喝止問康女為何拿走香爐，康女不發一語欲離開，我要搶回香爐，與康女拉扯
      ，康女揮打到我左臉頰，致我摔倒，香爐掉在現場後，康女逃逸等語（九十二
      年二月十九日警訊），於偵訊亦證稱：我是廟公，在九十二年二月十九日五時
      五十分許，我看到戊○○在福德宮內偷金爐，我跟她說這是廟的，她還是把香
      火倒出來強制拿走，我制止她，她用拳頭打我頭，我因而跌倒受傷。我打電話
      請里長報警等語（九十二年三月六日偵訊），且被害人壬○○因遭毆打而受有
      左面頰挫傷瘀腫及左手肘擦傷二Ｘ三公分之傷害，亦有診斷證明書在卷可佐，
      足見被告確有因竊盜行為遭壬○○發覺，為脫免逮捕而當場對壬○○施強暴行
      為。此外，並有贓物保管收據、本件香爐相片及現場圖可佐。公設辯護人雖辯
      稱：被告之竊盜犯行尚未成立，是雖有脫免逮捕而當場施以強暴、脅迫之情形
      ，亦不能以準強盜罪論云云。惟查，被告確有拿取香爐及倒出香灰，並取走香
      爐要離開之行竊行為，亦據證人壬○○陳明在卷，是被告業已著手竊取香爐，
      而尚未既遂，並非尚未著手，辯護人所認顯係有誤；又被告辯稱：沒拿香爐，
      也沒打廟公云云，顯非可採。被告右揭準強盜未遂犯行堪予認定。
（二）被告右揭竊取差速器、鋁模之犯行，業據證人即被害人丙○○、乙○○證訴在
      卷，並經現場目擊證人江佳益證稱：我有目擊戊○○偷竊鋁模。戊○○第一次
      到工廠偷竊時，我有追出去，但沒追到，戊○○第一次偷竊是一次拿兩個鋁模
      後，就騎腳踏車逃走；第二次戊○○又騎腳踏車準備偷竊，又被我在門口遇到
      ，我就用跑的追到東光園路後，攔機車幫忙追戊○○，後來攔到戊○○，她說
      所偷竊的鋁模要還我，就帶我到東光園路和樂業路口之綠園道內，就發現失竊
      的鋁模；現場也有發現二個差速器等語（九十二年二月二十八日警訊、同年三
      月二十日偵訊），及現場目擊證人江平清證稱：我看到有人進入我們公司裡竊
      取鋁模二個，拿到後她走出去，我以為她是客戶也跟出去看，結果她就騎腳踏
      車跑掉。第二次約過了十幾分鐘後，她又進來偷，被江佳益看到，江佳益有追
      出去抓到她，後來報警處理，她有帶我們去把東西找出來，第二次她沒有偷到
      東西等語（九十二年三月二十日偵訊、九十二年二月二十八日警訊），互核相
      符，且據證人即查獲警員庚○○證稱上述失竊現場中午大門均是打開的等語在
      卷，復有現場圖、失竊現場、丙○○、乙○○出具之贓物保管收據可佐。被告
      雖辯稱：並未竊取差速器及鋁模云云，查上開差速器與鋁模價值不高，倘非確
      有其事，證人江佳益、江平清自無誣指被告之必要。是被告空言否認，所辯顯
      非可採。
（三）又被告右揭竊取四部機車犯行，業據被害人己○○、丁○○、甲○○、楊世弘
      分別於警詢及偵查中陳明機車失竊之事，其中被害人楊世弘並證稱：我沒看見
      竊嫌，但有一位婦人看見是一位女子，皮膚黝黑，瘦高，嘴角有疤痕，打開我
      的機車置物箱，把我的錢包及物品丟置於臺中市○○○街一０六號旁等語，復
      有車輛車牌失竊資料個別查詢報表及贓物保管收據各四張附卷可稽。被告雖辯
      稱：並未行竊云云，又辯稱：前揭四部機車是其朋友所借云云，惟被告亦無法
      交待出借機車之「黃佳益」、「阿清」、「黃銘益」之直實姓名及地址，亦無
      法說明如何返還機車予前開友人，所辯已非可採；被告後改辯稱：我是出車禍
      ，躺在路邊機車上休息，警察說我偷機車云云，亦與被告遭查獲之情形不符，
      是被告所辯，均不足採信。
（四）末查，被告於開庭訊問時表現出胡言亂語及問東答西之情形，經本院將被告送
      醫就其精神狀況進行鑑定結果，認「被告自國中肄業後一直未工作，曾使用安
      非他命數年，且長期酗酒及服用安眠藥，酒後常出現脾氣暴躁及衝動控制不佳
      之行為。過去雖曾到精神科門診就醫及住院，但未能持續接受治療，過去就診
      紀錄亦無重大精神疾病如精神分裂症之病史。評估其精神狀態在精神科的診斷
      為『多重藥物濫用』、『疑反社會人格傾向』及『邊緣智商』，研判個案認知
      功能在九十二年二月至四月期間並未達到『精神耗弱』或『心神喪失』程度」
      等語，有中山醫學大學附設復健醫院九十二年六月二十七日台復醫九一川柳字
      第九一三五二號函附之精神鑑定報告書在卷可佐，又被告於九十一年間曾至賢
      德醫院住院治療，再參以上開精神鑑定報告書亦載明，被告在心理衡鑑方面，
      其「並無明顯精神症狀，對評估與測驗之配合度低，故測驗結果可靠性低，說
      話內容可靠性偏低，防衛性重」等語，足見被告於訊問時表現出胡言亂語及問
      東答西之精神狀況，顯有刻意之情形；再查，被告之母陳秀玉（現已死亡）於
      偵訊時亦供稱：戊○○並無疾病，不過她有長期吃安眠藥及喝酒的習慣，她之
      前常喝酒後打人，有時人家看她一眼，她也要打人家。她也曾經看到別人機車
      鑰匙沒有取走，就將機車偷走，她被查獲後均否認她有偷車，都說是跟別人借
      的。我有勸她，可是她都不聽等語（九十二年三月六日偵訊），又被告前曾於
      賢德醫院就診，亦經賢德醫院函覆本院稱：「被告於九十一年六月十四日至十
      八日至賢德醫院住院治療，其就診病情係因精神狀態混亂，四處遊蕩，有暴力
      攻擊家人及路人之行為而入院，經過兩天休息精神狀況即可恢復，並無明顯幻
      聽及妄想，出院當天乃不假自行逃走離院，綜合五天的觀察，被告並無心神喪
      失，亦無精神耗弱之情形」等語，有賢德醫院九十二年三月七日九十二賢字第
      二十號函文可佐。綜上所陳，被告案發前雖曾有暴力攻擊行為，而至精神科醫
      院就診住院，惟並無心神喪失及精神耗弱之情形，復經中山醫學大學附設復健
      醫院精神科進行專業鑑定，認被告於九十二年二月至四月間，並未達心神喪失
      或精神耗弱之程度，是被告本件行為時無心神喪失或精神耗弱，亦堪認定，併
      此敘明。
    綜上所述，事證明確，被告右揭犯行堪予認定。
二、按刑法之強盜罪，明文規定以強暴、脅迫致使不能抗拒為其構成要件，而刑法準
    強盜罪則無類此致不能抗拒之規定，故被告一有強暴行為之實施，即與準強盜之
    規定相當，而不以使人不能抗拒為必要，最高法院七十四年度臺上字第三二二五
    號判決可資參照，是被告雖僅係為脫免逮捕，而當場對被害人壬○○施以強暴，
    其強度尚未達使被害人不能抗拒之程度，然無礙本件準強盜犯行之成立，合先敘
    明。再按刑法準強盜罪，係以竊盜或搶奪為前提，在脫免逮捕之情形，其竊盜或
    搶奪既遂者，即以強盜既遂論，如竊盜或搶奪為未遂，即以強盜未遂論，最高法
    院六十八年臺上字第二七七二號判例可資參照，查被告已著手竊取香爐，因遭發
    現而未得手，為脫免逮捕，竟徒手毆打壬○○成傷，乃當場對壬○○施以強暴，
    須以強盜罪論。是核被告在福德宮之所為，係犯刑法第三百二十九條、第三百二
    十八條第四項、第一項之準強盜未遂罪；被告其餘竊盜犯行，均係犯刑法第三百
    二十條第一項之竊盜罪。又被告已著手於準強盜犯行之實行而未遂，為未遂犯，
    依法減輕其刑。再被告先後多次竊盜犯行，時間緊接，所犯係構成要件相同之罪
    ，顯係基於概括犯意反覆為之，為連續犯，爰依法加重其刑。又按累犯係刑之加
    重問題，與論罪無關，只要連續犯之數行為中任何一次行為構成累犯，即有刑法
    第四十七條累犯加重規定之適用，司法院七十二年四月三十日七十三廳刑一字第
    三七六號臺灣高等法院暨所屬法院刑事法律問題研究意見亦採同旨，是被告前於
    八十六年間因違反麻醉藥品管理條例案件，經本院判處有期徒刑三月確定，甫於
    八十七年三月十七日執行完畢，有臺灣臺中地方法院檢察署刑案資料查註紀錄表
    在卷可佐，其於五年以內再犯本件有期徒刑以上之準強盜罪及連續竊盜罪，均為
    累犯，均應依刑法第四十七條規定加重其刑，並就連續竊盜犯行部分遞加之；雖
    被告於九十二年四月十八日竊取楊世弘機車之犯行，已逾前開八十七年三月十七
    日有期徒刑執行完畢後五年，而非構成累犯，然該次竊盜犯行，既與本件他次竊
    盜犯行有連續犯關係，相互包含而以一罪論，本件連續竊盜犯行，自應論以累犯
    ，附此敘明。再審酌被告準強盜犯行部分，其行竊之香爐約值四千七百元，價值
    不高，被告行竊之際，為被害人壬○○所發覺，為脫免逮捕，於恐懼情急之下，
    對壬○○施強暴行為，雖不足取，然其係女子，由壬○○所受傷勢觀之，其對壬○○所施強暴行為手段非重，情輕法重，本犯行宣告法定最低刑度，猶嫌過重，
    客觀上足以引起一般同情，爰依刑法第五十九條酌減其刑。又被告之準強盜未遂
    犯行同時具有加重及減輕事由，依法先加後減並遞減之。再被告所犯準強盜未遂
    與連續竊盜二罪間，行為互殊，罪名互異，應予分論併罰。爰審酌被告戊○○離
    婚後，原與母親於共同租屋居住，一直無工作，已有在外遊蕩不歸之情形，其母
    於今年初因病過世，被告即居無定所，常在公園流浪，衣著骯髒如流浪漢，又其
    父亦早已過世，其大哥因腳斷無工作，二姊及妹妹另案在監服刑，家庭支持力薄
    弱，考量被告平日之生活狀況，因未從事正當工作，遂經常行竊，又其前有違反
    毒品危害防制條例前科，復另案涉犯詐欺罪嫌，於本院審理中，經通緝到案，准
    予被告限制住居後，被告竟仍不知悛悔，復再為準強盜未遂犯行，且犯案後一經
    諭知飭回或限制住居後，隨即再犯竊盜犯行，顯無悔意，又其並無心神喪失或精
    神耗弱之情形，有精神鑑定報告書在卷可佐，然其竟一再以胡言亂語，問東答西
    之方式欺瞞法院，圖飾卸責，其犯後態度顯不可取，再考其於短時間內犯行多次
    ，暨其所竊取之物品價值不高，對被害人造成之危害，及其犯行之手段、目的等
    一切情狀，各量處如主文所示之刑，並定其應執行之刑。
三、扣案之被告用以行竊楊世弘所管領使用之車牌號碼ＫＺＣ七二二號機車所用之鑰
    匙二支（附於臺灣臺中地方法院檢察署九十二年度偵字第八四九五號卷第四八頁
    證物袋內），業據被告於警訊坦承係其所有之物，復係被告行竊所用之物，爰依
    法宣告沒收；另被告用以行竊其他機車所用之鑰匙三支，既無證據證明係被告所
    有之物，自不予宣告沒收，附此敘明。
據上論斷，應依刑事訴訟法第二百九十九條第一項前段，刑法第三百二十九條、第三
百二十八條第四項、第一項、第二十六條前段、第五十六條、第三百二十條第一項、
第四十七條、第五十一條第五款、第三十八條第一項第二款、第五十九條，罰金罰鍰
提高標準條例第一條前段，判決如主文。
中      華      民      國    九十二    年      七      月    二十九    日
                                        臺灣臺中地方法院刑事第四庭
                                            法  官    黃  家  慧
右正本證明與原本無異。
如不服本判決，應於送達後十日內向本院提出上訴狀(須附繕本)，上訴於臺灣高等
法院臺中分院。
                                            書記官
中      華      民      國    九十二    年      七      月    二十九    日
附錄本案所犯法條
刑法第三百二十條第一項：意圖為自己或第三人不法之所有，而竊取他人之動產者，
為竊盜罪，處五年以下有期徒刑、拘役或五百元以下罰金。
刑法第三百二十九條：竊盜或搶奪，因防護贓物、脫免逮捕或湮滅罪證，而當場施以
強暴脅迫者，以強盜論。
刑法第三百二十八條
意圖為自己或第三人不法之所有，以強暴、脅迫、藥劑、催眠術或他法，至使不能抗
拒，而取他人之物或使其交付者，為強盜罪，處五年以上有期徒刑。
以前項方法得財產上不法之利益或使第三人得之者，亦同。
犯強盜罪因而致人於死者，處死刑、無期徒刑或十年以上有期徒刑；致重傷者，處無
期徒刑或七年以上有期徒刑。
第一項及第二項之未遂犯罰之。
預備犯強盜罪者，處一年以下有期徒刑、拘役或三千元以下罰金。


司法院資訊處製作；財團法人民間司法改革基金會備份。
